臺灣花蓮地方法院民事判決
111年度花簡字第8號
原      告  鍾旻均  


被      告  沈增暉  

訴訟代理人  蔡佳昌  
上列當事人間請求侵權行為損害賠償事件，原告提起刑事附帶民
事訴訟，經本院刑事庭裁定移送前來（110年度交附民字第50號
），本院於民國111年5月18日言詞辯論終結，判決如下：
    主      文
被告應給付原告新臺幣（下同）67,828元。
原告其餘之訴駁回。
訴訟費用由被告負擔百分之13，餘由原告負擔。
本判決第1項得假執行。但被告如以67,828元為原告預供擔保，
得免為假執行。
    事實及理由
一、原告主張：被告於民國109年7月25日上午11時48分許，駕駛
    車牌號碼0000-00號自用小客貨車(下稱被告汽車)，沿花蓮
    縣秀林鄉台8線公路由東往西方向行駛，行經該公路186公里
    500公尺處時，疏未應注意汽車迴車前，應暫停並顯示左轉
    燈光或手勢，看清無來往車輛，始得迴轉，且未注意路段劃
    有槽化線，係用以引導車輛駕駛人循指示之路線行駛，禁止
    跨越，竟貿然往左跨越分向槽化線迴轉，適原告騎乘車牌號
    碼000-0000號大型重型機車（下稱原告機車）同向行駛於後
    ，因閃煞不及而與被告汽車發生碰撞，原告機車因而受損，
    原告並因此支出修理費新臺幣（下同）542,620元，爰依侵
    權行為損害賠償法律關係請求被告賠償等語。並聲明：被告
    應給付原告542,620元。
二、被告則以：伊對本件車禍事故覆議意見認為兩造同為肇事原
    因，並無意見，故兩造應各負5成的肇事責任；另原告機車
    已逾3年之耐用年限，零件材料部分應計算折舊，再依原告
    之過失比例計算賠償金額等語，資為抗辯。並聲明：⒈原告
    之訴駁回。⒉若受不利益之判決，願供擔保請准宣告免為假
    執行。
三、本院之判斷：
  ㈠按因故意或過失，不法侵害他人之權利者，負損害賠償責任
    ；汽車、機車或其他非依軌道行駛之動力車輛，在使用中加
    損害於他人者，駕駛人應賠償因此所生之損害，民法第184
    條第1項前段、第191條之2前段分別定有明文。次按汽車迴
    車前，應暫停並顯示左轉燈光或手勢，看清無來往車輛，始
    得迴轉；槽化線，用以引導車輛駕駛人循指示之路線行駛，
    並禁止跨越，道路交通安全規則第106條第5款、道路交通標
    誌標線號誌設置規則第171條第1項前段亦有明文規定。末按
    損害賠償，除法律另有規定或契約另有訂定外，應以填補債
    權人所受損害及所失利益為限，民法第216條定有明文，則
    物被毀損時，其修復費用自以必要者為限，其材料更換，既
    以新品替換舊品，計算材料零件之損害賠償數額時，應扣除
    折舊始屬合理。
  ㈡本件車禍事故應由兩造各負擔5成肇事責任。
　　經查，本件車禍事故於偵查中經送交通部公路總局臺北區監
    理所花東區車輛行車事故鑑定會鑑定，結果認：「原告駕駛
    大型重型機車由前車左側超車時，未警示前車（未獲前車允
    讓），為肇事主因；被告駕駛自用小客貨車違規跨越分向限
    制線迴轉，且未顯示左方向燈，為肇事次因。」。嗣因原告
    對此鑑定報告表示不服，經臺灣花蓮地方檢察署（下稱花蓮
    地檢署)併同原告不同意見送交通部公路總局車輛行車事故
    鑑定覆議會進行覆議，結果該會依警繪現場圖、現場照片、
    二車行車影像及監視器影像等卷附調查跡證，併審酌相關當
    事人應訊筆錄等資料，認：「被告駕駛自用小客貨車，行經
    中央劃有分向槽化線路段，先顯示雙黃警示燈並往右邊行後
    即往左跨越分向槽化線迴轉；原告駕駛大型重型機車，行經
    中央劃有分向槽化線路段，未與前車保持安全距離且超車不
    當，雙方同為肇事原因。」等情，有花蓮地檢署109年度他
    字第1467號影卷可證，核與該卷所附兩車行車紀錄器畫面檔
    案之內容相符，足認本件車禍事故兩造均為肇事原因甚明。
    是被告主張應由兩造各負擔5成之肇事責任，自屬可採。
　㈢本件原告得請求被告賠償之金額為67,828元，逾此範圍請求
    則無理由。　
　　⒈本件原告請求被告賠償原告機車修繕費542,620元，係以威
      力伙伴車業所出具的報價單1紙（見卷第45頁，下稱系爭
      報價單）為據。惟經審視系爭報價單，其上僅有零件之品
      名，並無工資、烤漆等無庸計算折舊之修繕品項記載，經
      本院於111年3月2日發函通知原告限期補正，否則一律以
      零件計算折舊（見卷第51頁），惟原告迄至本件言詞辯論
      終結前，仍未補正。本院審酌上情，及被告同意以系爭報
      價單之修繕品項及金額為車損計算基礎，暨兩造對原告機
      車自出廠之日起至本件事故發生時止已使用5年3月乙節不
      為爭執等情（見卷第134、135頁)，依行政院所頒固定資
      產耐用年數表及固定資產折舊率表，機械腳踏車之耐用年
      數為3年，依平均法計算其折舊結果，系爭機車自出廠日
      迄本件車禍發生時已使用5年3月，則零件扣除折舊後之修
      復費用估定為135,655元【計算方式：1.殘價＝取得成本(
      耐用年數＋1)即542,620(3＋1)≒135,655；2.折舊額＝(取得
      成本－殘價)1/（耐用年數）（使用年數）即(542,620－1
      35,655)1/3（5＋3/12）≒406,965（小數點以下四捨五入
      ）；3.扣除折舊後價值＝（新品取得成本－折舊額）即542,
      620－406,965＝135,655】，則原告此部分所得請求被告賠
      償之範圍為135,655元，逾此部分則不應准許。
　　⒉再按損害之發生或擴大，被害人與有過失者，法院得減輕
      賠償金額，或免除之，民法第217條第1項定有明文。查本
      件車禍事故應由兩造各負擔5成肇事責任乙節，已如上揭
      四、㈡所述。準此，爰依過失相抵之法則，減輕被告之賠
      償金額50%，則原告可請求賠償之金額為67,828元（計算
      式：135,655(1-50%)＝67,828，元以下四捨五入）。　
、綜上所述，原告依侵權行為之法律關係，請求判決如主文第1
     項所示，為有理由，應予准許。逾此部分之請求，為無理
     由，應予駁回。
、本件事證已臻明確，兩造其餘攻防，核與判決結果不生影響
    ，爰不一一論述，併此敘明。
、本件原告勝訴部分係依民事訴訟法第427條第1項適用簡易程
    序所為被告敗訴之判決，依同法第389條第1項第3款規定，
    應依職權宣告假執行。並依同法第392條第2項規定，依聲請
    宣告被告如為原告預供擔保，得免為假執行。
、訴訟費用負擔之依據：民事訴訟法第79條。
中    華    民    國   111    年     5    月    24    日
                  花蓮簡易庭  法  官  李立青
以上正本係照原本作成。
如不服本判決，應於送達後20日內，向本院提出上訴狀（上訴狀
須表明上訴理由）並繳納上訴審裁判費；如於本判決宣示後送達
前提起上訴者，應於判決送達後20日內補提上訴理由書（均須按
他造當事人之人數附繕本）。
如委任律師提起上訴者，應一併繳納上訴審裁判費。
中　　華　　民　　國　　111 　年　　5 　　月　　27　　日
                              書記官  洪美雪